臺灣新北地方法院刑事判決　　　　　110年度審交訴字第134號
公　訴　人　臺灣新北地方檢察署檢察官
被　　　告　翁子芊




上列被告因過失致死案件，經檢察官提起公訴（110 年度偵字第
595 號），被告於準備程序中對被訴事實為有罪陳述，本院合議
庭裁定由受命法官獨任行簡式審判程序，並判決如下：
    主  文
翁子芊因過失致人於死，處有期徒刑肆月，如易科罰金，以新臺
幣壹仟元折算壹日。
    事  實
一、翁子芊於民國109 年10月27日5 時35分許，騎乘車號000-00
    0 號普通重型機車，沿新北市蘆洲區復興路往忠孝路方向行
    駛，行經復興路42號對面時，本應注意車前狀況，並隨時採
    取必要之安全措施，而依當時天候晴、日間自然光線、柏油
    路面乾燥、無缺陷、無障礙物，視距良好等情形下，尚無不
    能注意之情事，竟疏未注意及此，即貿然直行，適有行人陳
    玉霞從復興路42號前違規穿越劃有分向限制線之復興路，翁
    子芊見狀閃避不及，其騎乘之上開機車車頭撞及陳玉霞，陳
    玉霞因此受有肋骨骨折併氣血胸之傷害，經送往新光吳火獅
    醫院急救，仍於同日6 時41分許，因呼吸衰竭死亡。翁子芊
    於肇事後，在犯罪未被有偵查權之機關或公務員發覺前，主
    動向據報前往現場處理之警員表明係肇事者，自首接受裁判
    。
二、案經陳玉霞之女夏純彩訴由新北市政府警察局蘆洲分局報告
    臺灣新北地方檢察署檢察官偵查起訴。
    理  由
一、按除被告所犯為死刑、無期徒刑、最輕本刑為3 年以上有期
    徒刑之罪或高等法院管轄第一審案件者外，於第一次審判期
    日前之準備程序進行中，被告先就被訴事實為有罪之陳述時
    ，審判長得告知被告簡式審判程序之旨，並聽取當事人、代
    理人、辯護人及輔佐人之意見後，裁定進行簡式審判程序，
    刑事訴訟法第273 條之1 第1 項定有明文。經核本件被告所
    犯係死刑、無期徒刑、最輕本刑為3 年以上有期徒刑以外之
    罪，其於準備程序中就被訴之事實為有罪陳述，經法官告知
    簡式審判程序之旨，並聽取公訴人及被告之意見後，本院合
    議庭依刑事訴訟法第273 條之1 第1 項規定，裁定由受命法
    官獨任進行簡式審判程序，合先敘明。
二、認定犯罪事實所憑之證據及理由：
  ㈠上揭犯罪事實，業據被告翁子芊於警詢、偵查及本院審理時
    均坦承不諱，核與證人即告訴人夏純彩於警詢及偵查中證述
    之情節相符，復有新北市政府警察局蘆洲分局交通分隊道路
    交通事故現場圖、道路交通事故調查報告表㈠、㈡各1 份、
    肇事現場暨車損及監視器錄影翻拍照片共12張、道路交通事
    故肇事人自首情形記錄表、公路監理電子閘門車號查詢機車
    車籍資料、臺灣新北地方檢察署相驗筆錄、相驗屍體證明書
    、檢驗報告書、新北市政府警察局蘆洲分局109 年12月7 日
    新北警蘆刑字第1094509067號函檢送被害人陳玉霞車禍死亡
    案現場勘察報告、新光吳火獅紀念醫院急診病歷資料、該院
    110 年7 月28日新醫醫字第1100000406號函暨檢附之被害人
    陳玉霞診斷證明書各1 份、被害人陳玉霞相驗照片30張、監
    視器錄影光碟1 片（見相卷第29頁、第33頁至第43頁、第47
    頁、第55頁、第71頁、第77頁、第79頁至第89頁、第93頁至
    第187 頁及證物袋；偵卷第21頁至第61頁、第65頁至第95頁
    、第143 頁至第145 頁）在卷可憑，是被害人陳玉霞因本件
    車禍死亡之事實，應可認定。
  ㈡按汽車（包括機車）行駛時，駕駛人應注意車前狀況，並隨
    時採取必要之安全措施，道路交通安全規則第2 條第1 項第
    1 款、第94條第3 項訂有明文。本件被告既考領有普通重型
    機車駕駛執照（見相卷第53頁公路監理電子閘門證號查詢機
    車駕駛人資料），前開交通規則自為其所應注意。而本件車
    禍發生當時天候晴、日間自然光線、柏油路面乾燥、無缺陷
    、無障礙物，視距良好等情形，有上開道路交通事故調查報
    告㈠在卷可稽，並無不能注意之情事，惟被告竟疏未注意車
    前狀況，致與違規穿越劃有分向限制線道路之被害人發生碰
    撞，被告之行為自有過失，且被告之過失行為與被害人死亡
    結果間顯有相當因果關係甚明。此外，本件經先後送新北市
    政府車輛行車事故鑑定委員會、新北市車輛行車事故鑑定覆
    議會為鑑定，亦均認被告駕駛普通重型機車，未注意車前狀
    況為肇事次因，核與本院採同一見解，有新北市政府交通事
    件裁決處110 年3 月24日新北裁鑑字第1105118815號函所附
    新北市政府車輛行車事故鑑定會110 年3 月19日新北車鑑字
    第0000000 號鑑定意見書、新北市政府交通局110 年6 月29
    日新北交安字第1100760934號函所附新北市車輛行車事故鑑
    定覆議會110 年6 月23日新北覆議0000000 號鑑定覆議意見
    書各1 份在卷可參（見偵卷第113 頁至第117 頁、第135 頁
    至第138 頁）。至被害人陳玉霞雖亦同有於劃有分向限制線
    路段違規穿越馬路之過失，且為肇事主因（見上開鑑定意見
    書、鑑定覆議意見書），然被害人之與有過失，僅為民事損
    害賠償事件中，得酌予減輕被告賠償責任之問題，尚不能因
    此解免被告之過失刑事責任。
  ㈢綜上，本件事證已臻明確，被告過失致死之犯行洵堪認定，
    應予依法論科。
三、論罪科刑：
  ㈠核被告所為，係犯刑法第276 條之過失致死罪。
  ㈡本件車禍事故發生後，乃經報案人或勤指中心轉來資料未報
    明肇事人姓名，處理人員前往現場處理時，被告在場並當場
    承認為肇事人，有上開自首情形記錄表在卷可稽（見相卷第
    47頁），堪認被告符合自首之要件，爰依刑法第62條前段規
    定，減輕其刑。
  ㈢爰審酌被告騎乘機車疏未注意車前狀況，致與違規穿越道路
    之被害人發生碰撞，造成被害人死亡此一無法彌補之損害，
    使被害人家屬身心受到莫大痛苦，其所為應予非難，惟考量
    被害人亦有於劃有分向限制線路段違規穿越馬路之過失，另
    被告於本院審理時表達願賠償被害人家屬新臺幣（下同）23
    0 萬元（包含強制責任險已理賠之200 萬元），然因與被害
    人家屬欲請求之金額差距過大而無法達成和解，足見被告非
    無賠償彌補被害人家屬以達成和解的意願，並斟酌被告於本
    件為肇事次因之過失程度、犯後坦承犯行之態度，及其自陳
    高職畢業之智識程度、從事大夜代班、已婚，須扶養2 名未
    成年子女、經濟狀況不佳（見本院卷第55頁）等一切情狀，
    量處如主文所示之刑，並諭知易科罰金之折算標準。
據上論斷，應依刑事訴訟法第273 條之1 第1 項、第299 條第1
項前段，判決如主文。
本案經檢察官林郁璇提起公訴，檢察官林亭妤到庭執行職務。
中    華    民    國   110    年    10    月    29    日
                  刑事第二十三庭  法  官  藍海凝
上列正本證明與原本無異。
如不服本判決，應於判決送達後20日內敘明上訴理由，向本院提
出上訴狀 (應附繕本) ，上訴於臺灣高等法院。其未敘述上訴理
由者，應於上訴期間屆滿後20日內向本院補提理由書「切勿逕送
上級法院」。
                                  書記官  羅婉嘉
中    華    民    國   110    年    11    月     1    日
附錄本案論罪科刑之法條：
中華民國刑法第276條
因過失致人於死者，處5 年以下有期徒刑、拘役或50萬元以下罰
金。